臺灣苗栗地方法院民事裁定　八十九年度破字第四號
　　聲　請　人　台灣銀行
　　法定代理人　李勝彥
　　代　理　人　紀燕山
　　　　　　　　己○○
　　複 代理 人　曾碧惠
　　法定代理人　甲○○
　　代　理　人　子○○
　　　　　　　　寅○○
　　法定代理人　戊○○
　　代　理　人　辛○○
　　法定代理人　乙○○
　　代　理　人　丙○○
　　法定代理人　癸○○
　　法定代理人　辰○○
　　法定代理人　丁○○
　　代　理　人　庚○○
　　法定代理人　丑○○
　　代　理　人　卯○○
　　法定代理人　壬○○
右聲請人聲請宣告破產事件，本院裁定如左：
    主      文
債務人延穎實業股份有限公司破產。
選任陳景新律師、姜言馨會計師為破產管理人。
申報債權期間：自即日起至民國九十一年七月三十日止
第一次債權人會議期日定於民國九十一年五月三十日。
    事      實
一、聲請意旨略以：債務人於民國八十五年十二月二十七日與聲請人簽訂額度新台幣
    （下同）二十億元之聯合授信契約，並經聲請人實際貸予十四億餘元之資金後，
    因債務人週轉不靈，截至九十年十二月十三日為止，連同本金、利息、違約金計
    有十七億一千七百四十萬五千二百十四元之債務已停止支付。除此之外，債務人
    尚對於其他債權銀行有三十六億五千九百萬餘元之債務及三億九千五百二十八萬
    餘元之公司債未清償。另依債務人九十年三月三十一日之資產負債情況以觀，亦
    係負債大於資產之負淨值（負九千六百六十三萬元），爰聲請將債務人宣告破產
    ，以保權益等語。
二、相對人即債務人關於其對聲請人有前開債務停止支付，為相同陳述；關於其對其
　　他債權銀行及公司債未清償部分，則由其財務長王維建於本院九十一年一月十日
    調查時，供陳約為三十億未清償，而非聲請人所指之四十億餘元。而關於其負債
    大於資產，應行宣告破產乙節，則略以不能清償不應單以公司財產觀之，而應綜
    合財產、信用、勞力等要素綜合評斷，債務人現有良好之產銷能力、將尋求有意
    願投資者，以新營運資金注入之方式，解決目前債務停止支付之問題，且債務人
    自八十八年九月發生財務危機以來，至九十年九月止，仍能支付貨款及償還債務
    三十一億九千九百二十八萬三千元，另於九十年十月至十一月間陸續支付銀行利
    息達二百餘萬元，並非不能清償。但如將相對人宣告破產，相對人資產將因市場
    因素及折價關係而遭賤賣，以致破產財團無法清償財團費用及財團債務云云置辯
    。
    理      由
一、按債務人不能清償債務者，債權人得聲請法院宣告破產，破產法第五十七條、第
    五十八條規定甚明。而債務人停止支付者，推定其為不能清償，破產法第一條第
    二項亦定有明文。又債務人為自然人時，即使其負債超過財產，因尚有個人之信
    用或勞力，可設法周轉融通金錢，以清償債務，故解釋上不單以債務超過資產為
    破產原因，然若債務人為法人之情形，法人之存在基礎及其清償債務全在法人之
    資產，一旦發生債務超過資產之情形，必須立即認為有破產原因，否則債權人勢
    必增加無謂之損失。此觀民法第三十五條、公司法第二百十一條第二項之規定，
    應為當然之解釋。最高法院亦著有七十六年台抗字四三九號裁定，足供參考。
二、聲請人聲請本件破產宣告，已提出書狀敘明其債權之性質、數額以及債務人不能
    清償其債務之事實（見聲請人九十年十二月十三日庭呈陳報狀及其附表）。本院
    經調查後，依左列事證認債務人現在之資力狀況，對於其所負之債務，已達於一
    般且繼續之清償不能狀態，應為破產宣告：
（一）債務停止支付
    聲請人所已提出其截至九十年十二月十三日為止，已受停止支付之債權之性質、
    數額（見聲請人九十年十二月十三日庭呈陳報狀及其附表），債務人於本院九十
    一年一月十日調查時，均肯認為真正。除聲請人已遭停止支付之上開債權外，債
    務人亦自承對於其他銀行尚有三十億餘元之債務亦已逾期未還而停止支付，雖與
    聲請人所指應尚有四十億餘元之債務停止支付有所出入，惟債務人除對聲請人有
    十七億餘元之債務已停止支付外，至少尚有三十億餘元之債務已停止支付，應可
    認定。此尚不包括聲請人所無從查證之一般民間借款。而截至本裁定之日止，債
    務人亦未陳報有何改善之情況，是依首開法律之規定，應即推定為不能清償。
（二）債務超過資產
  １、依債務人所提其九十年第三季財務報表（九十年一月一日至同年九月三十日，
      僅經公司負責人核閱，未經一般公認審計準則查核）以觀：債務人之股東權益
      （即資產減去負債）已為負四億六千一百六十四萬九千元，營業淨損為一億三
      千四百七十四萬四千元，加上營業外收入、費用等計算後，當期淨損五億七千
      三百九十萬六千元，每股淨損二點七元，均足認債務人現時之債務已超過資產
      甚鉅，且其營業狀況亦不能改善其債務超過資產之狀態。
  ２、嗣債務人之財務長王維建於九十一年三月二十二日提出於本院之債務人截至九
      十年十二月三十一日之資產負債表（僅標明「自結」，未知是否經公司負責人
      核閱及經一般公認審計準則查核，惟既為債務人之財務長所提，仍具參考價值
      ）亦顯示：債務人之股東權益仍為負值（負三億四千九百二十一萬九千元），
      負債超出資產百分之五點九四強，足認債務人債務超過資產之情形，並無法於
      短時間內改善。
（三）本院八十九年整字第二號債務人重整事件檢查人之報告意見
    債務人為使公司再生，前曾聲請本院准予重整，後經本院以八十九年整字第二號
    審理後，認無重整價值，裁定駁回其聲請，當時本院曾選任資誠會計師事務所陳
    永清會計師為檢查人，就公司法第二百八十五條第一項所列事項為調查後，提出
    報告，其報告結論（見本院八十九年整字第二號民事裁定第十三頁「二、結論：
    」之記載）亦認為債務人如依現況繼續經營，資產已遠小於負債，預估現金流入
    數僅能償付少數利息而無還本能力，是以依合理財務費用負擔標準而言，債務人
    無繼續經營之價值，此為本院調閱上開事件卷宗查核屬實。是足認債務人確已無
    清償其龐大債務之能力。
三、至債務人所辯各節，並不足採納，茲分別論述如左：
（一）關於「不能清償」不應單以公司財產觀之，而應綜合財產、信用、勞力等要素
      綜合評斷，債務人現有良好之產銷能力（提出公司業務、財務資產效益之評估
      分析報告乙份，並請求訊問證人陳鴻志、孫海土、王寵勝）、將尋求有意願投
      資者，以新營運資金注入之方式，解決目前債務停止支付之問題，並非無清償
      能力乙節：
      債務人為法人，其是否不能清償，本應視其債務是否超過資產，其理由已詳如
      前述。且按債務人陳報依其產銷能力之具體償債計畫（見債務人九十一年一月
      十日當庭陳報狀），均片面要求裁減九十年底前之利息及違約金債務，另須以
      二點五億元之資金挹注下，始能在九十三年償還有擔保及民間債權百分之十七
      、無擔保及公司債百分之十，而可稍認解除一般的不能清償狀態，然不僅是否
      得裁減利息、違約金，以及有二點五億元之挹注等情事，均在未定之天外，縱
      其三年後確能達到預定目標，亦無解於現時已符合債務不能清償之要件。除此
      之外，上開償債計畫尚要求部分債權以債做股、拋棄債權等等有害債權人權益
      之事項，是其所辯該點，不足採納，其聲請訊問證人，均無必要，應予駁回。
（二）關於債務人自八十八年九月發生財務危機以來至九十年九月止，仍能支付貨款
      及償還債務達三十一億九千九百二十八萬三千元，自九十年十月至十一月間又
      陸續支付銀行利息二百餘萬元，並非不能清償乙節：
      姑不論該抗辯事實之真實性為何，所謂應宣告破產之「一般且繼續清償不能」
      之狀態，並非謂全面性、絕對性之清償不能，縱債務人仍繼續支付部分債務，
      仍無解於清償不能之判斷。此外，如前所述，在債務人為法人之情形，是否宣
      告破產，原應視債務是否超過資產而定，如債務人在債務已經超過資產之情形
      ，猶自由地選擇清償對象為任意之清償行為，自有害於全體債權人，而有必要
      宣告破產以資保護。此原為破產制度之立法意旨。茲債務人自陳其於八十八年
      九月至九十年九月間仍「陸續」支付貨款、償還債務，惟截至目前為止，並不
      能改變負債超過資產、已停止支付之債務難於償還（如前段所述）之情形，則
      其自由性的償還行為，確有害於已停止支付債權之債權人，是更有必要速為破
      產之宣告，以保全其資產。
（三）關於債務人負債大於資產係因（１）適逢財務危機乃保守評斷資產價值；（２
      ）流動資產欠缺使然。從債務人之資產負債表以觀（提出債務人截至九十一年
      一月固定資產取得成本暨累積折舊明細表），關於固定資產及閒置資產即佔資
      產幅度三分之二以上，僅鹿港超纖廠之固定資產成本即達四十四億八千餘萬元
      ，相較於聲請人之債權，超過甚多，債務人並非無能力清償乙節：
      細核債務人所提前開固定資產取得成本暨累積折舊明細表，與債務人財務長親
      送本院之債務人截至九十年十二月三十一日之資產負債表該部分內容數額尚屬
      相符，亦即固定資產之成本及重估增值合計均為六十六億四千五百餘萬元。惟
      後者尚揭露累積折舊十六億五千六百十三萬六千元，加上預付土地款、設備款
      ，固定資產淨值共計五十二億一千九百九十萬七千元，資產總計五十八億八千
      三百六十九萬四千元，負債合計六十二億三千二百九十一萬三千元，負債超過
      資產三億元餘元，足見債務人僅執上開資產負債表之片段，自為主觀之分析，
      要難供為判斷。況且，債務人另陳上開五十八億餘之資產，於九十年六月三十
      日評估時價僅十四億元左右（見債務人九十一年三月十八日陳報狀引用：眾信
      聯合會計師事務所李嘉惠及周志賢會計師簽證報告所附債務人民國九十年上半
      年度之資產負債表各項目金額逐項評估其變現價值表），足見資產負債表未能
      完全正確反映債務人資產現值，實際上債務人負債超過資產之情形，將更形嚴
      重，確有宣告破產之必要。
（四）關於債務人資產如因宣告破產，將因市場各種因素及折價關係而遭賤賣，大幅
      由五十八億餘元鉅降至十四億元左右，勢必導致破產財團不足清償財團費用及
      財團債務乙節：
      債務人僅空言破產財團不足清償財團費用及財團債務，然並未提出詳細之公正
      估算表以實其說，原難逕為採納，且於宣告破產後，倘破產管理人經實際估算
      結果，發現破產財團確實不敷清償財團費用及財團債務，自得依破產法第一百
      四十八條之規定，由破產管理人聲請法院，以裁定終止無益破產程序，要無事
      先以無根據之空論，否定破產程序之開啟，阻礙對於債權人之公平受償保障。
      （如債務人確係毫無財產，或財產甚微，而有事證足認不敷財團費用及財團債
      務，依司法院院字第一五零五號之解釋，自應另當別論。）此外，參酌前述陳
      永清會計師之報告亦認為：如將債務人資產清算，預計有擔保債務受清償比率
      為百分之三十一點五，無擔保債務受清償比率為百分之十二點八等語（見本院
      八十九年整字第二號裁定第十二頁（二）之記載），可認本件仍有宣告破產實
      益。
（五）最後，債務人又抗辯有新事實之發生，足以阻卻破產宣告要件之成立，亦即有
      明確之投資者預計參與相對人公司營運乙節（見債務人九十一年四月二十三日
      答辯狀）：
      債務人之該項抗辯，固提出第三人吳品如於臺灣銀行十五億一千元之存款餘額
      證明書為證，惟第三人之存款餘額證明終究與是否已有新資金注入之事實有間
      ，而將來第三人是否確能提供資金入股或貸與，提供之資金有多少，均屬不確
      定之事，提供之後，是否能夠改善債務人前述債務停止支付、債務超過資產之
      情況，更難加論斷，故單憑乙紙存款餘額證明，要難認為有何阻卻破產之新事
      實發生，是本件仍應為破產之宣告。
五、依破產法第六十三條、第六十四條，裁定如主文。
中　　　華　　　民　　　國　　九十一　　年　　　四　　　月　  三十　　　日
                                  臺灣苗栗地方法院民事庭
　　　　　　　　　　　　　　　　　　　　審判長法　　　官　 詹日賢
　　　　　　　　　　　　　　　　　　　　　　　法　　　官　 高敏俐
                                              法      官   蔡志宏
右為正本係照原本作成。
如對本裁定抗告，須於裁定送達後十日內向本院提出抗告狀。
~B法院書記官　黃秀娟
中　　　華　　　民　　　國　　九十一　　年　　　四　　　月　　 三十 　　日
